【裁判字號】    94,上訴,3433
【裁判日期】    950809
【裁判案由】    毒品危害防制條例等
【裁判全文】
臺灣高等法院刑事判決                94年度上訴字第3433號
上  訴  人  臺灣板橋地方法院檢察署檢察官
上  訴  人
即  被  告  甲○○
指定辯護人  邱雅文律師
被      告  乙○○
指定辯護人  袁大蓉律師
上列上訴人等因被告等分別違反毒品危害防制條例、槍砲彈藥刀
械管制條例等案件，不服臺灣板橋地方法院刑事判決93年度訴字
第2386號，中華民國94年4月14日、94年9月22日第一審判決（起
訴案號：93年度偵字第3179號、核退偵字第245號、偵字第7353
號、核退偵字第512號、偵字第16398號），提起上訴，本院判決
如下：
    主  文
原判決關於甲○○部份均撤銷。
甲○○連續轉讓第一級毒品，累犯，處有期徒刑肆年，扣案如附
表編號一、二、三、四、五所示之毒品海洛因部分，均沒收銷燬
之；又明知禁藥而轉讓，累犯，處有期徒刑參年。扣案如附表編
號一、二、三、四、五所示之禁藥甲基安非他命部分，均沒收之
。應執行有期徒刑陸年拾月，扣案如附表編號一、二、三、四、
五所示之毒品海洛因，均沒收銷燬之；扣案如附表編號一、二、
三、四、五所示之禁藥甲基安非他命部分，均沒收之。
其餘上訴駁回。
    事  實
一、甲○○曾因轉讓禁藥案件，經原審判處有期徒刑八月確定，
    於民國八十九年十月二十三日執行完畢。仍不知悔改，明知
    海洛因係第一級毒品，安非他命係禁藥，依法不得轉讓，竟
    分別基於轉讓第一級毒品海洛因、禁藥甲基安非他命之概括
    犯意，連續為下列行為：
    (一)於九十二年十二月二十三日前二十六、九十六小時內某時
      ，在臺北縣新莊市○○街四九號三樓之出租套房內，連續
      多次轉讓少許不詳數量之甲基安非他命予在場之林欣賢、
      吳德成、蔡耀興、乙○○；及轉讓少許不詳數量之海洛因
      予蔡耀興、乙○○、鄧致誠施用，經警於九十二年十二月
      二十三日晚上七時三十分許，在上址查獲甲○○及林欣賢
      、黃正傑、鄧致誠、乙○○、徐永寶、蔡耀興、吳德成及
      陳永農，並扣得如附表編號一所示之物。
    (二)於九十三年二月六日前二十六、九十六小時內某時，在臺
      北縣新莊市○○路三三四巷二五弄二三號二樓內，連續多
      次轉讓少許不詳數量之海洛因予在場之林志文、蔡耀興、
      陳志隆；及轉讓少許不詳數量之甲基安非他命予乙○○、
      林欣賢、蔡耀興、陳志隆施用，經警於九十三年二月六日
      凌晨零時三十分許，在上址查獲甲○○及林志文、陳永城
      、陳志隆、高國祥、乙○○、林欣賢、蔡耀興及林文惠，
      並扣得如附表編號二所示之物。
    (三)於九十三年四月十日前二十六、九十六小時內某時，在臺
      北縣板橋市○○路○段二六九號六樓十一室，連續多次轉
      讓少許不詳數量之海洛因予在場之白昆城、陳志隆、簡裕
      軒；及轉讓少許不詳數量之甲基安非他命予林欣賢施用，
      經警於九十三年四月十日凌晨零時三十分許，在上址查獲
      甲○○及林欣賢、黃正傑、陳志隆、白昆城、林明聰及簡
      裕軒，並扣得如附表編號三所示之物。
    (四)於九十三年四月十四日前二十六、九十六小時內某時，在
      臺北縣新莊市○○路一一○號五樓三Ｂ室，連續多次轉讓
      少許不詳數量之海洛因予在場之林格達；及轉讓少許不詳
      數量之甲基安非他命予林欣賢施用，經警於九十三年四月
      十四日下午四時二十分許，在上址查獲甲○○及林欣賢、
      林格達，並扣得如附表編號四所示之物。
    (五)於九十三年十月十三日在前二十六、九十六小時內某時，
      臺北縣新莊市○○街三二號甲○○斯時之居所內，連續多
      次轉讓少許不詳數量之海洛因及甲基安非他命予在場之林
      容田及蔡耀興施用，經警於九十三年十月十三日下午五時
      許，在上址查獲甲○○及林容田、蔡耀興，並扣得如附表
      編號五所示之物。
二、案經臺北縣政府警察局三重分局、永和分局、中和分局及淡
    水分局報請臺灣板橋地方法院檢察署檢察官偵查起訴。
    理  由
壹、撤銷部分
一、訊據被告甲○○坦承確有提供第一級毒品海洛因予乙○○、
    林志文、白昆城、陳志隆、簡裕軒、林格達、林容田、蔡耀
    興等人施用；及提供禁藥甲基安非他命予林欣賢、吳德成、
    蔡耀興、乙○○等人（下略稱乙○○等人）施用，並辯稱：
    是我請他們的，都是一點點而已，因為他們與我住在一起，
    所以一再轉讓毒品給他們，沒有販賣毒品等語。經查：
    (一)程序部分：按上訴期間為十日，自送達判決後起算，刑事
      訴訟法第349條規定甚明。被告甲○○以其上開住所、居
      所均於94年9月30日分由其同居人、受僱人收受送達，有
      送達證書在卷可稽（見原審卷三第91、92頁），該判決既
      由上訴人之同居人、受僱人收受，自與上訴人收受有同一
      效力均發生送達效力。惟被告遲至同年10月12日始向原審
      提出上訴。雖按其居所地計算扣除在途期間，固未逾期，
      然依其住所地計算，已逾越上訴期間，即發生失權效果，
      不因以其居所地計算尚未逾期而有異，是被告甲○○上訴
      不合法。核先敘明。
    (二)被告甲○○所犯上揭事實欄一、(一)至(五)轉讓第一級毒品海
      洛因、禁藥甲基安非他命之事實，業據被告甲○○於原審
      偵審及本院審理中供承不諱（見第776號偵查卷第13頁、
      第7353號偵查卷第12頁、第512號偵查卷第29頁、第16398
      號偵查卷第52頁、原審卷一第76至79頁、原審卷二第32、
      74至75、169頁、原審卷三第32、本院卷第109、
      113、135頁），核與證人乙○○（見第776號偵查卷第12
      頁、第245號偵查卷第28至32頁、原審卷二第21至24頁）
      、林志文（見原審卷二第25至28頁）、白昆城（見原審卷
      三第29頁）、陳志隆（見第3179號偵查卷第199頁、原審
      卷二第59頁）、簡裕軒（見原審卷二第69頁）、林格達（
      見第512號偵查卷第37至41頁）、林容田（見第16398號偵
      查卷第60頁）、蔡耀興（見第776號偵查卷第11頁、見第
      16398號偵查卷第46至47頁、原審卷二第163、167頁）、
      林欣賢（見第3179號偵查卷第189頁）、吳德成（見第245
      號偵查卷第46至49頁）等於警詢、原審偵審時所證相符，
      堪予採信。
    (三)按甲基安非他命經口服投與後約百分之七十於二十四小時
      內自尿液中排出，約百分之九十於九十六小時內自尿液中
      排出，甲基安非他命之檢出與其投與方式、投與量、個人
      體質、採尿時間及檢測儀器之精密度等諸多關係有關，依
      上開資料推斷，最長可能不會超過四日（參見行政院衛生
      署藥物食品檢驗局八十一年二月八日（八一）藥檢壹字第
      ００一一五六號函）。而按初次施用毒品者，經人體代謝
      作用於八小時內即有約百分之八十之量排出，二十四小時
      之後，即有約剩餘量之百分之九十再排出，七十二小時之
      後仍有殘餘微量排出，吸用者個人體質不同，其排出時間
      亦會有所差異，尤其成癮者（抗藥性強）其於吸食後一百
      二十小時內所採之尿液，配合較具公信力之儀器（如氣相
      質譜儀），仍可能被檢測出（參見憲兵司令部八十年三月
      二十五日（八０）鑑驗字第０九九九號函）﹔而查海洛因
      經注射入人體後，約百分之八十於二十四小時內自尿中排
      出，一般而言，尿液中能否驗出嗎啡陽性反應與其投與量
      、投與途徑、採尿時間、個人體質及檢驗方法之靈敏度有
      關，因此僅憑尿液中呈煙毒反應，並無法確實推定吸食時
      間距採集時間之長短，惟依上述資料推斷，注射六毫克之
      海洛因鹽酸鹽，其代謝物嗎啡之平均可檢出時限約為二十
      六小時（參見行政院衛生署藥物食品檢驗局八十一年九月
      八日（八一）藥檢壹字第八一一四八八五號函）。經查上
      開證人乙○○等人親採尿液送驗，其尿液經鑑定呈甲基安
      非他命或嗎啡陽性反應，此有上開乙○○等人濫用藥物尿
      液鑑定報告（分別附於第776號偵查卷48至56頁、第3179
      號偵查卷二第122至129頁、第512號偵查卷第7、8頁）及
      如附表一、二、三、四、五所示之扣案第一級毒品海洛因
      、禁藥甲基安非他命可按，可認渠等係於上開採尿
      時間即九十二年十二月二十三日、九十三年二月六日、同
      年四月十日、十四日、同年十月十三日回溯前二十六、九
      十六小時內某時，分別施用第一級海洛因、禁藥甲基安非
      他命，足為被告上開自白之佐證，堪認被告確有如事實欄
      所示時、地轉讓海洛因、甲基安非他命予乙○○等人施用
      無疑。
    (四)雖證人蔡耀興於偵查時證稱：被告將安非他命放在桌上，
      跟我們說要吃自己拿（見第776號偵查卷第11頁），然於
      原審審理時改稱：92年12月23日查獲毒品來源，是朋友給
      我的，但忘了（見原審卷二第163頁），固有不符，但隨
      即於原審改稱：我有時會去那邊打掃、整理房間、幫他洗
      澡，他會請我用海洛因，我去那裡打掃房間，他都有提供
      海洛因、安非他命（見原審卷二第164、166頁），則核與
      其於偵查時所證相符，本院參酌證人蔡耀興證稱其與被告
      素有交往，應無攀誣被告之理，應認其於偵查及原審所證
      被告轉讓海洛因、安非他命等語，較為可採。證人黃正傑
      於警詢時證稱：若吸食器內有安非他命，我就吸食，都是
      免費，是誰的我不知道（見第245號偵查卷第58頁），於
      原審時亦證稱：我吸的安非他命，是放在房間裡面，不知
      是誰的；毒品就放在桌上，毒品在球裡面，用幾口我就走
      ，我不知道東西是誰的，當時甲○○在洗澡，沒有說不能
      吃（見原審卷二第53、56頁），由上可見，證人黃正傑係
      未經被告甲○○之同意而自行取用毒品施用，並無證據足
      認被告有轉讓毒品予黃正傑施用之意；另證人林明聰亦否
      認被告曾提供毒品，證稱：我施用之毒品係向綽號兩光之
      人購買；我施用的毒品是自己帶過去的（見第7353號偵查
      卷第22至25頁，原審卷二第157頁），核與被告否認提供
      毒品予林明聰等語相符（見原審卷二第161頁），不能認
      定被告有轉讓毒品予林明聰之事實。至於證人林志文、陳
      志隆、林格達等，或謂與被告無深厚交情，或謂無深厚交
      情但會去幫被告打掃房屋、整理家務，或陳述與被告認識
      過程核與被告自陳認識過程不符，惟均坦承被告確有轉讓
      毒品供渠等施用，不能僅以渠等陳述之部分不符情節而認
      其證言全不可採。
    (五)又，扣案如附表一、二、三、四、五所示之毒品海洛因、
      禁藥甲基安非他命，係被告提供轉讓他人及供自己施用，
      業據被告坦承在卷（見第512號偵查卷第25至30頁，第16
      398號偵查卷第8至10頁，本院卷第113頁），因無從解析
      究竟何部分為供轉讓之用，何部分供自己施用之用，是應
      認均為本案查獲之毒品；又被告否認附表二、三所示之毒
      品為其所有，辯稱是他人寄放的，有些是他人的，不是全
      部是我的云云（見本院卷第135頁），惟被告始終不能陳
      明究竟為何人寄放，以實其說，尚難採信，應認上開扣案
      海洛因、甲基安非他命均為被告所有，供自己及轉讓他人
      施用之用。
    (六)綜上所述，被告連續轉讓第一級毒品海洛因及禁藥甲基安
      非他命之犯行，洵堪認定，應依法論科。
二、(一)按行為後法律有變更者，應將行為時之法律與裁判時之法
      律比較適用最有利於行為人之法律；又新舊刑法關於刑之
      規定，雖同採從輕主義，惟比較時仍應就罪刑有關之共犯
      、未遂犯、連續犯、牽連犯以及累犯加重、自首減輕、暨
      其他法定加減原因、與加減例等一切情形，綜其全部之結
      果，而為比較，再適用有利於行為人之法律處斷，而不得
      一部割裂分別適用不同之新舊法（最高法院24年上字第
      4634號、29年上字第964號判例意旨、95年第8次刑事庭會
      議決議參照）。被告行為後，刑法第56條連續犯之規定，
      業於94年2月2日修正公布刪除，定於95年7月1日施行，則
      被告之犯行，因行為後新法業已刪除連續犯之規定，此刪
      除雖非犯罪構成要件之變更，但顯已影響行為人刑罰之法
      律效果，自屬法律有變更，依新法第2條第1項規定，比較
      新、舊法結果，仍應適用較有利於被告之行為時法律即舊
      法論以連續犯（最高法院95年第8次刑事庭會議決議參照
      ）。又刑法第47條關於累犯加重刑度之規定亦有修正，限
      於行為人之再犯係出於故意者，始有累犯加重規定之適用
      ，惟查被告係於有期徒刑執行完畢後五年以內故意再犯本
      案，經適用上開新舊法比較結果，對被告而言並無較有利
      之情形，仍應依刑法第2條第1項前段適用行為時法律即舊
      法認定其累犯，是綜其全部之結果而為比較，應一同適用
      修正前刑法連續犯、累犯規定論處。另，被告行為後刑法
      關於數罪併罰定應執行刑部分亦有修正，修正前第51條第
      5款規定：「宣告多數有期徒刑者，於各刑中之最長期以
      上，各刑合併之刑期以下，定其刑期。但不得逾20年。」
      ，而依修正後之刑法第51條第5款之規定：「宣告多數有
      期徒刑者，於各刑中之最長期以上，各刑合併之刑期以下
      ，定其刑期。但不得逾30年。」，比較結果，修正後刑法
      並非較有利於被告，仍應依刑法第2條第1項前段適用行為
      時法律即舊法定其應執行之刑。又，被告行為後刑法關於
      沒收部分亦有修正，修正前刑法第38條第2項規定：前項
      第一款之物，不問屬於犯人與否，均沒收之；惟修正後同
      條項改為：前項第一款之物，不問屬於犯罪行為人與否，
      沒收之。比較結果，修正後刑法並非較有利於被告，仍應
      依刑法第2條第1項前段適用行為時法律即舊法宣告沒收。
      。
    (二)按連續犯之數行為，在法律上既綜合論以一罪，而為一個
      評價，則於法律有修正變更之際，茍一部犯行發生在法律
      修正變動前之舊法時期，一部係在新法施行後所犯，因連
      續犯屬裁判上之一罪，在法律上既綜合各犯罪行為而為一
      個評價，故應依最後行為所應適用之新法處斷，而無刑法
      第二條規定之新舊法比較適用問題（最高法院四十六年度
      台上字第一二０四號判例、八十八年台上字第二０三九號
      判決意旨參照），查藥事法第八十三條固於九十三年四月
      二十一日修正公布施行，然本案被告最後一次轉讓甲基安
      非他命行為，係在九十三年十月十三日前九十六小時內某
      時，揆諸上開說明，仍應按修正後藥事法第八十三條論處
      ，並無新舊法比較問題。次按，甲基安非他命係安非他命
      之衍生物，業經行政院衛生署於六十九年十二月八日公告
      ，列入藥物藥商管理法第十六條第一款（即現行藥事法第
      二十二條第一款）之禁藥管理；嗣於七十九年十月九日雖
      再以衛署藥字第九○四一四二號公告，列入麻醉藥品管理
      條例（現行管制藥品管理條例）第二條第四款所定之「化
      學合成類麻醉藥品」管理，並明定於管制藥品管理條例第
      三條所指「管制藥品」（即藥事法第十一條之管制藥品）
      及毒品危害防制條例第二條之第二級毒品，但上開列入禁
      藥之管理並未解除，則轉讓甲基安非他命同時受藥事法及
      毒品危害防制條例之規範。又查藥事法第83條第1項其法
      定刑為七年以下有期徒刑，毒品危害防制條例第8條第2項
      之法定刑為六個月以上五年以下。而被告轉讓甲基安非他
      命復無証據証明其轉讓數量達行政院所定標準，則以藥事
      法之規定為重，併為明。
    (三)核被告甲○○所為，係違反毒品危害防制條例第八條第一
      項、第二項之轉讓第一級毒品罪、藥事法第八十三條第一
      項轉讓禁藥罪。查藥事法其立法目的在於係確保行政主管
      機關對於藥事之管理，藥事法第一條定有明文，核與毒品
      危害防制條例係保障國民健康之保護目的不同，罪名殊異
      ，是轉讓甲基安非他命係觸犯藥事法第八十三條第一項轉
      讓禁藥罪。被告轉讓毒品、禁藥前後持有第一級毒品、禁
      藥之低度行為，分別為其轉讓之高度行為所吸收，不另論
      罪。被告先後多次轉讓第一級毒品、禁藥之犯行，時間緊
      接，犯罪構成要件相同，顯係分別基於概括犯意反覆為之
      ，應分別依修正前刑法第五十六連續犯之規定論以一罪。
      其所犯上開二罪間，犯意各別，罪名不同，應分論併罰。
      又被告坦承轉讓少量毒品予乙○○等人施用，惟轉讓毒品
      之數量不詳，其雖連續多次轉讓毒品予前開之人，尚無證
      據認定其數量已達毒品危害防制條例第八條第六項規定之
      數量程度，依罪疑惟輕之理，不能依該條加重其刑，爰予
      敘明。又公訴意旨雖認被告係違反毒品危害防制條例第四
      條第一項及第二項之販賣第一級毒品、第二級毒品罪，因
      不能證明被告有販賣之營利意圖（詳後述），惟其基本社
      會事實相同，為同一案件，爰就上開事實變更起訴法條為
      毒品危害防制條例第八條第一項、藥事法第八十三條第一
      項之轉讓第一級毒品、轉讓禁藥罪。再事實一、(三)被告轉
      讓第一級毒品海洛因予白昆城、陳志隆、簡裕軒；事實一
      、(四)被告轉讓第一級毒品海洛因予林格達之部分（此二部
      分檢察官係起訴販賣安非他命，並未起訴販賣或轉讓第一
      級毒品海洛因，詳後述），與前揭論罪之轉讓第一級毒品
      事實有連續犯裁判上一罪之關係，為起訴效力所及，本院
      自得併予審究。末查被告曾因轉讓安非他命之案件，經原
      審判決有期徒刑八月確定，於八十九年十月二十三日執行
      完畢，有本院被告前案紀錄表附卷可參，其受有期徒刑執
      行完畢後，五年以內再犯本件有期徒刑以上之罪，為累犯
      ，應分別依修正前刑法第四十七條規定加重  其刑，並遞
      加之。
四、原審予被告甲○○論罪科刑，固非無見。惟查：依卷附證
    據，不能認定被告確有轉讓海洛因予林明聰，及轉讓安非他
    命予黃正傑，原審逕認被告有此部份犯行（即原判決事實一
    、(三)），尚有未合；原判決附表編號三所載之海洛因十二
    包（合計淨重24.7公克），安非他命七包（合計86.68公克
    ），應係：海洛因十九包（合計淨重二十四‧三公克）、甲
    基安非他命七包（合計淨重八十‧三一一二公克，驗後餘重
    七九‧八四四六公克），又原判決附表編號五所載海洛因五
    包（合計淨重2.56公克）、安非他命一大包（淨重11.2 公
    克），則應係：海洛因五包（合計淨重五‧零七公克）、甲
    基安非他命十五包（合計淨重三十三‧七七六三公克，驗後
    餘重三十三‧六五八二公克），另被告所轉讓者係甲基安非
    他命，原判決卻載為安非他命，均顯有錯誤；又本件被告
    轉讓海洛因、甲基安非他命犯行，核與公訴意旨所認被告販
    賣第一、二級毒品事實，係屬同一案件，且公訴意旨認被告
    所犯各節係連續犯裁判上一罪關係，是於判決內敘明理由並
    就販賣毒品部分不另為無罪之諭知為已足，原判決竟就販賣
    毒品部分於主文另行宣告無罪，不啻一訴二判，自屬違法；
    又被告轉讓甲基安非他命犯行，應依藥事法第八十三條第
    一項之轉讓禁藥罪論處，原判決逕以毒品危害防制條例第八
    條第二項之轉讓第二級毒品罪論科，亦有未洽。檢察官上訴
    指摘原判決不當，固無理由，惟原判決既有上開可議，應由
    本院予以撤銷改判。爰審酌被告甲○○多次轉讓海洛因、甲
    基安非他命供他人施用，不僅危害他人之生命、身體健康，
    並且對於社會治安造成嚴重影響，加以素行不佳，前已有毒
    品前科，仍未能戒絕悔改，兼衡其轉讓毒品之對象多人，惡
    性非輕，然犯罪後坦承轉讓毒品犯行，態度尚稱良好等一切
    情狀，分別量處如主文所示之刑，並定其應執行刑。
三、扣案如附表編號一、二、三、四、五所示之毒品海洛因，應
    依毒品危害防制條例第十八條第一項前段規定沒收銷燬之，
    其包裝袋，因客觀上與海洛因無法完全析離，應併予沒收銷
    燬之。又，扣案如附表編號一、二、三、四、五所示之禁藥
    甲基安非他命，係違禁物，應依刑法第三十八條第一項第一
    款規定宣告沒收，其包裝袋，因客觀上與甲基安非他命無法
    完全析離，應併予沒收之。另警方於事實一、(二)所示之時、
    地查獲之搖頭丸、大顆ＦＭ２二小包四顆、大顆ＦＭ２（半
    顆）共二顆驗後餘重零‧零八公克、小顆ＦＭ２一小包三顆
    驗後餘重零‧三公克及碎片五顆驗後餘重零‧一五公克，其
    中搖頭丸並未檢出二級毒品之成分，大顆ＦＭ２，僅檢出含
    三級毒品成分；小顆ＦＭ２檢出二級毒品美沙冬成分，有內
    政部警政署刑事警察局鑑驗通知書可按（見第31 79號偵查
    卷第167至169頁），惟本件僅能認定被告確有轉讓第一級毒
    品海洛因、禁藥甲基安非他命之事實，並不包括上開ＦＭ２
    毒品，且被告亦否認扣案之ＦＭ２為其所有（見第3179號偵
    查卷第20頁反面），則無可證明被告同時持有扣案之海洛因
    、甲基安非他命及ＦＭ２，是扣案ＦＭ２毒品與本件轉讓毒
    品犯行無關，自應由檢察官另行處理。其餘如附表所示之電
    子秤、分裝袋、針筒、吸食器、殘渣袋等物品，係被告與前
    開等人施用毒品所用或與施用毒品有關之器具，亦並非被告
    用以供犯轉讓毒品罪所用之物，均不於本件宣告沒收；附表
    編號一扣案之十八萬二千一百元、編號二扣案之二萬一千三
    百元、編號三扣案之二萬四千九百元，亦非被告轉讓毒品所
    得之財物，亦不得宣告沒收，附此敘明。
五、至公訴意旨係起訴被告分別販賣第一、二級毒品予起訴書事
    實一(一)至(五)之人，因認被告係涉犯毒品危害防制條例第四條
    第一項、第二項罪嫌。惟查：
    (一)雖證人林欣賢於偵查中證稱被告甲○○有販賣海洛因給鄧
      致誠、陳永城；賣安非他命予乙○○、陳志隆，甲○○有
      在他住處賣毒品給別人（見第3179號偵查卷二第189、190
      、205、206頁）；惟於偵查時又稱：甲○○的毒品是自用
      ，沒販賣，沒見過甲○○販毒給別人（見第7443號偵查卷
      第7頁反面、第3179號偵查卷第111頁反面）；嗣於原審審
      理中則改稱：沒有賣給鄧致誠；賣安非他命給乙○○，乙
      ○○買壹仟元吧，地點我忘了，時間我也忘了；有無賣給
      陳永城忘記了；沒有賣給徐永寶、蔡耀興、吳德成、陳永
      農、高國祥、林文惠、白昆城、林明聰、簡裕欣、林格達
      、林容田（見原審卷二第7至10頁）。嗣經原審提示其偵
      訊筆錄，才又稱：「（問：那你為何在偵訊筆錄說他賣給
      鄧致誠？）因為那是之前。我和甲○○相處的時間，我有
      看過他賣海洛因給鄧致誠一次，我之前說的有些都忘記。
      （問：在偵查中為何說被告賣海洛因給陳永城？）應該是
      有。看過一次，壹仟元那邊吧。（問：為何偵訊筆錄說陳
      志隆在板橋四川路向甲○○買安非他命？）我和檢察官說
      的話，我現再也不太記得。（問：那你能否確定到底有沒
      有賣給陳志隆？）有賣給陳志隆安非他命」（見同上原審
      審判筆錄）。是證人林欣賢前後證述反覆歧異，已堪置疑
      。不能僅憑證人林欣賢有瑕疵之陳述而逕認被告有販賣毒
      品之犯行。
    (二)又證人林欣賢所指述曾向被告甲○○購買毒品之人，包括
      鄧致誠、陳永城、乙○○、陳志隆等人，均分別於偵查及
      原審審理中到庭否認曾向被告購買毒品；另證人高國祥、
      林文惠、林格達、簡裕軒、林明聰、林容田等人亦均否認
      向被告購買毒品；至證人白昆城雖於警詢中曾指認向被告
      購買海洛因，然嗣為其於原審審理中否認警詢之真實性，
      且證人林欣賢當日係與白昆城等人同時為警查獲，惟林欣
      賢亦從未指述被告甲○○當日有販賣毒品海洛因予白昆城
      。另證人蔡耀興於警詢時雖指認於九十三年十月初在台北
      縣新莊市○○街三十二號向甲○○購買海洛因。惟旋於偵
      查中即否認向甲○○購買，表示是甲○○免費提供；於原
      審審理中亦否認警詢之真實性。且證人林欣賢亦未曾指述
      被告甲○○曾販賣毒品予蔡耀興。是上揭證人白昆城、蔡
      耀興於警詢中之指述，尚難認符合刑事訴訟法第一百五十
      九條之三「具有可信之特別情況」，依同法第一百五十九
      條第一項規定，應認無證據能力。再證人吳德成於偵查中
      雖證稱：當天下午五點多我送水果過去時，在場有看到甲
      ○○的友人拿一張一千元給他，甲○○拿一小包安非他命
      給他的友人，又稱不知該人名字（見第245號偵查卷第209
      、210頁），惟吳德成既非參與販賣毒品之人，如何能確
      信所交付一千元係基於買賣毒品之對價關係？亦有所疑。
      從而，上開證人等之證述，均有疑義已如前述，本於罪疑
      惟輕之原則，亦不足採為論斷被告販賣毒品之依據。
    (三)再參以證人黃正傑於原審審理中亦證稱：「我知道他（指
      被告）喜歡做老大的樣子，有吸毒的人都喜歡去他那裡。
      沒有看過有人拿錢跟他買毒品。他一次買很多。喜歡稱老
      大，所以身邊聚了很多沒有錢買毒品的人。我看到這些人
      穿的破破爛爛在那邊幫他擦身體，為了吸毒，去那邊照顧
      他的生活起居」（見原審卷二第53、54頁）。固認被告確
      實有提供毒品予他人施用，而該他人也有幫忙被告之生活
      起居。惟按毒品危害防治條例第四條之販賣毒品罪，以行
      為人主觀有意圖營利之販賣意圖為要件，若行為人主觀上
      無此意圖，不能以該罪相繩。雖證人黃正傑證稱「我看到
      這些人穿的破破爛爛在那邊幫他擦身體，為了吸毒，去那
      邊照顧他的生活起居」，縱認幫助被告居家照護之人，其
      主觀容或圖在免費施用毒品，然並不能據以推論被告主觀
      上亦有以居家照護作為提供毒品之對價，況經本院調查被
      告僅轉讓上開證人乙○○等人施用毒品，已如前述，公訴
      意旨所稱被告以毒品提供給幫助其居家照護之人作為對價
      ，尚乏憑證，應予指明。
    (四)至事實一、(一)扣案之十八萬二千一百元，被告辯稱係簽賭
      六合彩之賭債，雖未提出積極證據以資證明，然亦不能證
      明為公訴意旨所指訴係被告販賣毒品予蔡耀興、鄧致誠、
      乙○○、吳德成、林欣賢所得之款項；事實一、(二)扣案之
      二萬一千三百元，被告辯稱係其私人所有之錢，查亦無積
      極證據證明係被告販賣毒品予林志文、陳永城、陳志隆、
      高國祥、乙○○、林欣賢、蔡耀興、林文惠等人所得之款
      項；事實一、(三)扣案之二萬四千九百元，亦不能證明係被
      告販賣毒品予林欣賢、白昆成、黃正傑、陳志隆、林明聰
      及簡裕軒等人所得之款項。至扣案之毒品，其數量尚非甚
      鉅，以之較大量購入後供已施用或提供他人施用，非無可
      能；其餘查扣之電子秤、分裝袋、針筒、吸食器、殘渣袋
      等如附表所示之物，亦不能直接證明係供販賣毒品之用。
    (五)另秘密證人A1雖於警詢時稱：我朋友向被告購買安非他命
      施用（見93年度警聲搜字第462號卷第4頁），惟該秘密證
      人未於偵查及審判中陳述，不能僅憑其於警詢之審判外之
      陳述，遽為被告不利之認定。
    (六)綜上，依卷附證據，尚難形成本院對於被告販賣第一、二
      級毒品犯行之確切心證，公訴人亦不能提出其他積極證據
      或證明方法證明被告確有此部份犯行，即屬不能證明被告
      犯罪。惟與前開論有罪之事實係同一案件，且公訴意旨認
      被告所犯各節係連續犯裁判罪一罪關係，是不另為無罪之
      諭知。
六、併案意旨（臺灣板橋地方法院檢察署94年度偵字第14155號
    ）另認被告甲○○與邱芬芳、林俊南、高碧雪、莊佳富共組
    販毒集團，渠等先向邱志強購入毒品後，將海洛因、安非他
    命轉售予陳永城、邱淑娟、姜燈煌、王青山、林俊昇、劉世
    龍及不特定人，與上開起訴部分具有連續犯一罪關係。惟查
    ，併案意旨所指被告販賣海洛因、安非他命犯行，核與本件
    上開論罪之轉讓第一、二級毒品罪名不同；又，被告雖承認
    識邱芬芳、高碧雪，但僅承認轉讓海洛因予邱芬芳（見本院
    95 年7月26日審判筆錄第9頁），惟查獲時間係94年8月12日
    ，與本件上開事實一、(五)時間相差一年餘，顯難認被告係出
    於同一概括犯意轉讓海洛因予邱芬芳，與本件上開論罪部分
    並無連續犯一罪關係，自非起訴效力所及，應退由權責機關
    另行處理。
貳、上訴駁回部分
一、公訴意旨略以：被告乙○○未經許可，持有具有殺傷力之改
    造手槍（槍枝管制編號0000000000）一把及具殺傷力之子彈
    一發，並於九十三年二月五日至甲○○斯時位於臺北縣新莊
    市○○路三三四巷二五弄號二三號二樓之住處，經警於次日
    （即二月六日）凌晨  零時三十分許，在上址查獲，並在乙
    ○○所睡之房間內，扣得有改造手槍（槍枝管制編號000000
    0000）一把及具殺傷力之子彈一發，因認被告涉有槍砲彈藥
    刀械管制條例第十一條第四項及第十二條第四項之罪，並被
    告所犯前開二罪係一行為觸犯數罪名，屬想像競合，應從一
    重無故持有改造槍枝罪處斷等語。
二、按犯罪事實應依證據認定之，無證據不得認定犯罪事實。又
    不能證明被告犯罪者應諭知無罪之判決。刑事訴訟法第154
    條第2 項、第301 條第1 項分別定有明文。又事實之認定，
    應憑證據，如未能發現相當證據，或證據不足以證明，自不
    能以推測或擬制之方法，以為裁判基礎（參照最高法院四十
    年臺上字第八六號判例）；且為刑事訴訟法上證明之資料，
    無論其為直接證據或間接證據，均須達於通常一般之人均不
    致於有所懷疑，而得確信其為真實之程度，始得據為有罪之
    認定，若其關於被告是否犯罪之證明未能達此程度，而有合
    理性懷疑之存在，致使無從形成有罪之確信，根據「罪證有
    疑，利於被告」之證據法則，即不得遽為不利於被告之認定
    （最高法院七十六年臺上字第四九八六號判例意旨參照）。
三、公訴意旨認被告涉有前揭犯行，係以刑事警察局槍彈鑑定書
    （刑鑑字第09300301 49號）房間配置與查獲槍枝及嫌犯位
    置之關係圖、查獲槍枝之照片四張等資為主要論據。
四、被告乙○○於原審審理時堅決否認有持有槍枝子彈等犯行，
    辯稱：伊是去找甲○○，因為正好是晚上，伊問甲○○可以
    在那邊睡嗎？他說可以，後來警察去查。那間房間有伊、林
    欣賢、蔡耀興三個人在睡覺，伊睡角落那邊，槍是在角落翻
    出來等語。經查：
    (一)本件查獲槍彈時之房間，共有三個人在該房間睡覺，蔡耀
      興睡最外面、林欣賢睡中間、被告乙○○睡最裡面靠角落
      ，且扣案槍彈是在靠角落處搜出，是用衣服包起來一節，
      迭據證人林欣賢於偵查及原審審理中證述綦詳（分見第
      3179號偵查卷二第22頁、原審卷二第第14頁），核與被告
      乙○○供述情節相符，堪信為真實。
    (二)雖依三人睡覺之相關位置對照結果，固認係在被告乙○○
      所在位置旁邊起出槍彈，且證人林欣賢證稱：依先進去睡
      ，伊睡覺時房間空無一物，至隔天醒來始發現身旁尚有兩
      人睡覺（見第3179號偵查卷二第22頁，原審卷二第第14頁
      ），然該房間係同案被告甲○○所承租之處，當時係蔡耀
      興、林欣賢、乙○○共處一室，而本件查獲時除上開房間
      內有蔡耀興、林欣賢及乙○○三人在內，另外並於屋內同
      時查獲違反毒品危害防制條例案之嫌疑人包括甲○○、林
      志文、陳永城、陳志隆、高國祥、林文惠等人，足見出入
      份子複雜，不能排除係其他人置放該處之可能性。此由證
      人林欣賢於原審審理中亦證述不支道包裹槍枝之衣服是誰
      的（原審卷二第第14頁），益足證明。
    (三)檢察官上訴意旨雖指槍彈緊鄰於被告乙○○身旁，符合槍
      彈不離持有人之經驗原則，惟查扣案槍枝係以衣服包裹置
      於房間牆角，此有台北縣政府警察局中和分局扣押物品目
      錄表記載甚明（見93年度警聲搜字第462號卷第22頁），
      並非被告當時現實持有中，並無上訴意旨所謂槍彈不離身
      之情形。況按槍彈價格不菲且政府查緝甚嚴，倘扣案槍、
      彈係被告乙○○持有，觀諸當時被告乙○○僅係借宿一晚
      ，且其內尚有其他人之情形下，衡理被告應會有所警覺而
      將槍枝緊握於身，何以僅以衣服包裹置於牆角？顯違常情
      ，且被告乙○○亦否認此部份犯行，自難僅憑扣案槍枝較
      接近被告乙○○睡覺位置而推論其有持有槍彈犯行。
五、綜上，依卷附證據，尚難形成本院對於被告乙○○確有違反
    槍砲彈藥刀械管制條例第十一條第四項及第十二條第四項之
    罪之確切心證，公訴人亦不能提出其他積極證據或證明方法
    證明被告確有此部份犯行，即屬不能證明被告犯罪。揆諸上
    開法條、判例意旨，既不能證明被告乙○○犯罪，自應為乙
    ○○無罪之諭知。原審因而諭知乙○○無罪，並無錯誤。檢
    察官上訴指摘原判決不當，為無理由，其上訴應予駁回。
六、被告乙○○經合法傳喚，無正當理由不到庭，不待其陳述，
    逕行判決。
據上論斷，應依刑事訴訟法第369條第1項前段、第368條、第371
條、第364條、第300條、第299條第1項前段，毒品危害防制條例
第8條第1項、第2項、第18條第1項前段，藥事法第83條第1項，
刑法第2條第1項前段、第11條、第55條、第56條（修正前）、第
47條（修正前）、第51條第5款（修正前）、第38條第1項第1款
、第2款（修正前），判決如主文。
本案經檢察官劉靜婉到庭執行職務。
中    華    民    國    95    年    8    月    9    日
                  刑事第七庭    審判長法  官 陳 正 雄
                                      法  官 許 錦 印
                                      法  官 蔡 光 治
以上正本證明與原本無異。
檢察官及甲○○如不服本判決，應於收受送達後十日內向本院提
出上訴書狀，其未敘述上訴之理由者並得於提起上訴後十日內向
本院補提理由書（均須按他造當事人之人數附繕本）。
                                      書記官 陳 韋 杉
中    華    民    國    95    年    8     月    15    日
附錄：本案論罪科刑法條全文
毒品危害防制條例第8條：
轉讓第一級毒品者，處 1 年以上 7 年以下有期徒刑，得併科新
臺幣 1 百萬元以下罰金。
轉讓第二級毒品者，處 6 月以上 5 年以下有期徒刑，得併科新
臺幣 70 萬元以下罰金。
轉讓第三級毒品者，處 3 年以下有期徒刑，得併科新臺幣 30 萬
元以下罰金。
轉讓第四級毒品者，處 1 年以下有期徒刑，得併科新臺幣 10 萬
元以下罰金。
前四項之未遂犯罰之。
轉讓毒品達一定數量者，加重其刑至二分之一，其標準由行政院
定之。
藥事法第83條：
明知為偽藥或禁藥，而販賣、供應、調劑、運送、寄藏、牙保、
轉讓或意圖販賣而陳列者，處7年以下有期徒刑，得併科新臺幣5
百萬元以下罰金。
犯前項之罪，因而致人於死者，處 7 年以上有期徒刑，致重傷者
，處 3 年以上 12 年以下有期徒刑。
因過失犯第 1 項之罪者，處 2 年以下有期徒刑、拘役或科新臺
幣 30 萬元以下罰金。
第 1 項之未遂犯罰之。
附表：
一、１毒品（含包裝袋）：海洛因二包（合計淨重○‧二二公克
      ）（法務部調查局調科壹字第060007826號鑑定通知書，
      附於九十三年度偵字第七七六號卷七頁）
    ２禁藥（含包裝袋）：甲基安非他命五包（毛重二一．六五
      四公克）（行政院衛生署管制藥品管理局檢字第0940001
      600號檢驗成績書，附於原審卷一第一一六頁）
    ３其他器具：電子秤一個、已使用之海洛因注射針筒二支、
      海洛因殘渣袋十三個、分裝袋一百個、小型分裝袋三百二
      十個、大型分裝袋六百五十個、木製研缽一個、安非他命
      吸食器三組、吸食用玻璃球器四個及十八萬二千一百元。
二、１毒品（含包裝袋）：海洛因六包（合計淨重七‧○一公克
      ）（法務部調查局調科壹字第060008013號鑑定通知書，
      附於九十三年度偵字第三一七九號卷二第五頁）
    ２禁藥（含包裝袋）：甲基安非他命六包（合計毛重十六‧
      九公克，淨重十四‧六公克）（內政部政署刑事警察局鑑
      驗通知書，刑鑑字第0930045322號，附於同上偵卷第一六
      七至一六九頁）
    ３其他毒品：大顆ＦＭ２二小包四顆、大顆ＦＭ２（半顆）
      共二顆驗後餘重零‧零八公克、小顆ＦＭ２一小包三顆驗
      後餘重零‧三公克及碎片五顆驗後餘重零‧一五公克。
    ４其他器具：電子秤一個、天平一組、注射針筒十二支、吸
      食器二組、海洛因殘渣袋六個、大分裝袋一百九十一個、
      中型分裝袋四十個、小型分裝袋四百二十二個、紅包分裝
      袋一百五十五個及二萬一千三百元。
三、１毒品（含包裝袋）：海洛因十九包（合計淨重二十四‧三
      公克）（法務部調查局鑑定通知書二紙，調科壹字第0600
      08483號、第000000000號，附於九十三年度偵字第七三五
      三號卷第八三、八七頁）
    ２禁藥（含包裝袋）：甲基安非他命七包（合計淨重八十‧
      三一一二公克，驗後餘重七九‧八四四六公克）（憲兵司
      令部刑事支援中心93、12、29(93)安鑑字第○○四四六號
      鑑定報告，附原審卷一第七二頁）
    ３其他器具：電子秤二個、已使用之海洛因注射針筒一支、
      海洛因殘渣袋二十二個、毒品殘渣袋十九個、安非他命吸
      食器一組、吸食用玻璃球器三個及二萬四千九百元。
四、１毒品（含包裝袋）：海洛因四包（合計淨重二‧五六公克
      ）（海洛因部分：法務部調查局鑑定通知書，調科壹字第
      060008331號，附於九十三年度核退偵字第五一二號卷五
      八頁）
    ２禁藥（含包裝袋）：甲基安非他命一大包（淨重十一‧二
      七公克，驗後餘重十一‧一四公克）（刑事警察局鑑驗通
      知書，刑鑑字第0930090344號，附於同上偵卷第六○頁）
    ３其他器具：電子秤一個、毒品殘渣袋十九個、剷管二枝。
五、１毒品（含包裝袋）：海洛因五包（合計淨重五‧零七公克
      ）（法務部調查局調科壹字000000000號鑑定通知書，附
      於原審卷一第149頁）
    ２禁藥（含包裝袋）：甲基安非他命十五包（合計淨重三十
      三‧七七六三公克，驗後餘重三十三‧六五八二公克）（
      憲兵司令部刑事支援中心93、12、27 (93 )安鑑字第0041
      7號鑑定報告，附於原審卷一第七三頁）
    ３其他器具：電子秤一個、磨藥器一組、注射針筒八支、分
      裝杓四支、大分裝袋十九個、中分裝袋六十個、小分裝袋
      十四個。


司法院資訊處製作；財團法人民間司法改革基金會備份。
